臺灣臺中地方法院刑事判決　　　　　　　96年度交訴字第79號
公　訴　人　臺灣台中地方法院檢察署檢察官
被　　　告　乙○○
上列被告因公共危險等案件，經檢察官提起公訴（95年度偵字第
19167號），被告於準備程序中就被訴事實為有罪之陳述，受命
法官於聽取當事人之意見後，由本院合議庭裁定由受命法官獨任
進行簡式審判程序，本院判決如下：
    主    文
乙○○服用酒類，不能安全駕駛動力交通工具而駕駛，累犯，處
有期徒刑月，如易科罰金，以銀元佰元即新臺幣玖佰元折算
壹日。又以在道路上高速尾隨、高速競逐、侵入快車道橫阻、猛
力丟擲硬物及以硬物猛力敲擊行進間車輛等方法，致生往來之危
險，累犯，處有期徒刑陸月，如易科罰金，以銀元佰元即新臺
幣玖佰元折算壹日。應執行有期徒刑捌月，如易科罰金，以銀元
佰元即新臺幣玖佰元折算壹日。
    事    實
一、乙○○前於民國91年間，因公共危險案件，經本院以91年度
    訴字第997號判決判處有期徒刑四月確定在案，甫於92年2月
    14日以易科罰金執行完畢。詎其仍不知悔改，又於95年6月
    25日18時以前之某時，於飲用酒類後，已達不能安全駕駛動
    力交通工具之程度，竟仍於當日18時許，騎乘車牌號碼M3T-
    022號之重型機車於道路上行駛，嗣行經臺中縣大里市○里
    路附近，因不滿駕駛車牌號碼DJ-9713號自小客車之甲○○
    對其鳴按喇叭，竟基於以高速尾隨、高速競逐、侵入快車道
    橫阻、猛力丟擲硬物及以硬物猛力敲擊上開自小客車等方法
    致生道路往來危險並毀損上開自小客車擋風玻璃之手段，作
    為加害甲○○及其車內乘客林宗穎生命、身體及財產之事，
    達到致使甲○○、林宗穎心生畏懼之目的之犯意，騎乘上開
    重型機車沿大里路高速尾隨上開自小客車，並與上開自小客
    車高速競逐，復於行進中之道路上，持其所有之黑色安全帽
    一頂朝上開自小客車猛力丟擲，因而擊破上開自小客車後擋
    風玻璃，造成玻璃碎裂毀損，乙○○之上開安全帽並因而掉
    落在上開自小客車後座上，嗣於同日18時28分許，乙○○一
    路高速尾隨、競逐甲○○所駕駛之上開自小客車至臺中縣大
    里市○○路與德芳南路口時，乙○○更將其所騎乘之上開重
    型機車侵入甲○○所行駛之快車道，而將上開重型機車橫阻
    於上開自小客車左前方，乙○○復接續以不明硬物猛力敲擊
    上開自小客車之前擋風玻璃左側，致使上開自小客車之前擋
    風玻璃左側亦因而破裂毀損；乙○○即以上開高速尾隨、高
    速競逐、侵入快車道橫阻、猛力丟擲硬物及以硬物猛力敲擊
    上開自小客車且毀損其擋風玻璃等方式，作為加害甲○○、
    林宗穎生命、身體及財產之事，致使甲○○、林宗穎心生畏
    懼，且足以致生上開道路往來之危險。甲○○因遭乙○○之
    上開不法侵害，遂出於防衛自己生命、身體及財產之意思，
    欲駕駛上開自小客車沿國光路往臺中市方向迅速駛離現場，
    惟於閃避之際，不慎擦撞乙○○所騎乘之上開重型機車，致
    乙○○人車倒地並受有右手、左膝、左足等擦傷，甲○○則
    隨即駛離現場（甲○○所涉傷害及肇事逃逸罪嫌，業由臺灣
    臺中地方法院檢察署檢察官依法為不起訴處分確定在案），
    而乙○○則報警處理。嗣警方到場後，於當日19時12分許，
    對乙○○施以酒精濃度測試，測得其酒精呼氣濃度之測定值
    達每公升0.53毫克，亦即以成人每小時酒精呼氣濃度每公升
    降低0.0628毫克之速率逆推計算後，乙○○於騎乘上開重型
    機車至前述國光路與德芳南路口時，其酒精呼氣度之測定值
    應達每公升0.576毫克。
二、案經甲○○訴由臺中縣警察局霧峰分局報請臺灣臺中地方法
    院檢察署檢察官偵查起訴。
    理    由
一、上開事實，業據被告乙○○於本院準備程序及審理時坦承不
    諱，核與告訴人甲○○於警詢及檢察官訊問時所指述、證述
    之情節大致相符，並與證人林宗穎於偵查中之證述內容互核
    一致，復有交通事故當事人酒精測定紀錄一紙、交通事故現
    場圖、道路交通事故調查報告表(一)、(二)各一份、前述國光路
    與德芳南路口監視錄影畫面翻拍照片二幀、事故現場照片六
    幀、前述DJ-9713號自小客車遭毀損之照片八幀等存卷可按
    ，故被告之自白核與事實相符，應堪採信，而得為證據。從
    而，本件事證業臻明確，被告上開犯行均堪認定，應依法論
    科。
二、新舊法比較之說明：
    查被告乙○○行為後，刑法業於94年1月7日修正，於同年2
    月2日公布，並於95年7月1日施行。按行為後法律有變更者
    ，適用行為時之法律，但行為後之法律有利於行為人者，適
    用最有利於行為人之法律，修正後刑法第二條第一項定有明
    文。又按比較新舊法，應就罪刑有關之共犯、未遂犯、想像
    競合犯、牽連犯、連續犯、結合犯，以及累犯加重、自首減
    輕暨其他法定加減原因（如身分加減）與加減例等一切情形
    ，本於統一性及整體性原則，綜其全部罪刑之結果而為比較
    ，此有最高法院95年5月23日第八次刑庭會議決議可資參照
    。本案牽涉新舊法比較之部分如下：
  (一)刑法第一百八十五條第一項之妨害公眾往來安全罪、同法第
    三百零五條之恐嚇危安罪及同法第三百五十四條毀損罪等定
    有罰金刑之部分，依修正後刑法施行法所增訂第一條之一：
    「中華民國94年1月7日刑法修正施行後，刑法分則編所定罰
    金之貨幣單位為新臺幣。94年1月7日刑法修正時，刑法分則
    編未修正之條文定有罰金者，自94年1月7日刑法修正施行後
    ，就其所定數額提高為三十倍。但72年6月26日至94年1月7
    日新增或修正之條文，就其所定數額提高為三倍」，以及刑
    法第三十三條第五款修正為：「主刑之種類如下：五、罰金
    ：新臺幣一千元以上，以百元計算之」等規定觀之，依修正
    後之法律，上開法律規定所得科處之罰金刑最高額與修正前
    相同，惟依被告行為時之刑罰法律，即罰金罰鍰提高標準條
    例第一條前段規定之提高倍數十倍及修正前刑法第三十三條
    第五款規定之罰金最低額銀元一元計算，則上開法律本刑所
    得科處之罰金刑最低額則較新法為低。比較上述修正前、後
    之刑罰法律，自以被告行為時關於科處罰金刑之法律較有利
    於被告。
  (二)刑法第四十七條關於累犯之規定，業於本次修法時修正，修
    正後刑法第四十七條第一項規定：「受徒刑之執行完畢，或
    一部之執行而赦免後，五年以內故意再犯有期徒刑以上之罪
    者，為累犯，加重本刑至二分之一。」，此與修正前刑法第
    四十七條規定：「受有期徒刑之執行完畢，或受無期徒刑或
    有期徒刑一部之執行而赦免後，五年以內再犯有期徒刑以上
    之罪者，為累犯，加重本刑至二分之一。」規定有所不同，
    亦即修正後刑法關於累犯之規定，其五年以內再犯之罪以故
    意犯為限，始應論以累犯，而舊法該條之規定並未區分行為
    人故意或過失。本件被告前曾受有期徒刑之執行完畢，其前
    受有期徒刑之執行完畢後，五年以內故意再犯本件有期徒刑
    以上之罪，不論依新舊法規定，均應論以累犯，亦即新舊法
    之規定，於本件尚無何者較為有利或不利於被告之情形。
  (三)刑法第五十五條後段關於牽連犯「犯一罪而其方法或結果之
    行為犯他罪名者，從一重處斷」之規定，亦經本次修法公布
    修正予以刪除。而刑法第五十五條後段關於牽連犯之規定刪
    除後，原規定之犯一罪而其方法或結果之行為犯他罪名者，
    除依具體情況認有想像競合犯之情形外，應按數罪併罰之原
    則論處。然以本件被告所犯妨害公眾往來安全罪、毀損罪與
    恐嚇危安罪之間，係圖以上開高速尾隨、高速競逐、侵入快
    車道橫阻、猛力丟擲硬物及以硬物猛力敲擊上開自小客車等
    方法致生道路往來危險並造成上開自小客車擋風玻璃損壞之
    手段，作為加害甲○○及其車內乘客林宗穎生命、身體及財
    產之事，而達到致使甲○○、林宗穎心生畏懼之目的，各該
    自然意義之數行為所構成之犯罪，在其構成要件之本質部分
    並無相重合之情形，並不符合新法施行後，擴大適用想像競
    合犯理論時應採用之「構成要件行為合一性」之原則，故無
    得以「一行為」之概念論以想像競合犯，故若適用新法之規
    定，並不得逕依想像競合犯之規定從一重處斷。是則，經比
    較修正前後刑法第五十五條後段關於牽連犯之規定，刪除後
    之規定，並未較有利於被告，故本件仍應以行為時得論以牽
    連犯之舊法對被告較為有利。
  (四)刑法第四十一條第一項前段亦於本次修法時修正，修正前刑
    法第四十一條第一項前段規定：「犯最重本刑為五年以下有
    期徒刑以下之刑之罪，而受六個月以下有期徒刑或拘役之宣
    告，因身體、教育、職業、家庭之關係或其他正當事由，執
    行顯有困難者，得以一元以上三元以下（按指銀元）折算一
    日，易科罰金。」，又被告行為時之易科罰金折算標準，修
    正前罰金罰鍰提高標準條例第二條前段（現已刪除）規定，
    就其原定數額提高為一百倍折算一日，則本件被告行為時之
    易科罰金折算標準，應以銀元三百元折算一日，經折算為新
    臺幣後，應以新臺幣九百元折算為一日。惟修正後之刑法第
    四十一條第一項前段則規定：「犯最重本刑為五年以下有期
    徒刑以下之刑之罪，而受六個月以下有期徒刑或拘役之宣告
    者，得以新臺幣一千元、二千元或三千元折算一日，易科罰
    金。」比較修正前後之易科罰金折算標準，以95年7月1日修
    正公布施行前之規定，較有利於行為人，則應依刑法第二條
    第一項前段，適用修正前刑法第四十一條第一項前段及罰金
    罰鍰提高標準條例第二條規定，定其折算標準。
  (五)刑法第四十一條第二項關於得易科罰金之數罪於併合處罰後
    是否仍得易科罰金之部分，亦於同次修法時修正，則被告於
    本案所犯之數罪，若均分別判處得易科罰金之有期徒刑，則
    即有比較新舊法之必要。修正後刑法第四十一條第二項係規
    定數罪併罰時，必其應執行之刑仍未逾六月者，方得適用同
    條第一項前段易科罰金之規定，而修正前刑法第四十一條第
    二項則係規定數罪併罰之各罪若均得易科罰金，即便應執行
    之刑已逾六月，仍得適用同條第一項前段易科罰金之規定，
    則經比較新舊法，修正公布施行前之規定，較有利於行為人
    ，則應依刑法第二條第一項前段，適用修正前刑法第四十一
    條第二項規定，作為定其數罪併罰後是否仍得易科罰金之標
    準。
  (六)刑法第五十一條第五款於本次修法時，亦已修正數罪併罰定
    其應執行者：「宣告多數有期徒刑者，於各刑中之最長期以
    上，各刑合併之刑期以下，定其刑期。但不得逾三十年。」
    ，與舊法規定之數罪併罰定其應執行者：「宣告多數有期徒
    刑者，於各刑中之最長期以上，各刑合併之刑期以下，定其
    刑期。但不得逾二十年。」之規定相較，自以舊法規定之定
    應執行刑之上限為二十年對行為人較為有利，此為影響行為
    人刑罰之法律效果，是被告行為後法律已有所變更，經比較
    新舊刑法第五十一條第五款之規定，新法之規定對被告並無
    較為有利之情形，應依刑法第二條第一項前段之規定，適用
    被告行為時之舊法，而定其應執行之刑。
  (七)綜合上述各條文修正前、後之比較，揆諸前揭最高法院決議
    及修正後刑法第二條第一項前段、但書規定之「從舊從輕」
    原則，綜其全部罪刑之比較，自應一體適用被告行為時之法
    律，即修正前刑法之各該相關規定予以論處。
三、論罪科刑部分：
  (一)按刑法第一百八十五條第一項所規定致生往來之危險，固屬
    具體危險犯，但此所謂具體危險，係指客觀上業已具備公眾
    往來之危險狀態為已足，不以已經發生實害之結果為必要；
    又同條項之「壅塞陸路」，致生往來之危險，係以有形之障
    礙物，截斷或杜絕公眾往來之設備而言，且須達於與損壞同
    等程度者始足當之；至於「以他法致生往來之危險」罪之「
    他法」，係指除損壞、壅塞以外，其他凡足以妨害公眾往來
    通行之方法皆是，以併排競駛或一前一後飆車之方式在道路
    上超速行車，易失控撞及道路上之其他人、車或路旁建物，
    自足生交通往來之危險，自係上開法條之「他法」（最高法
    院85年度台上字第5706號、86年度台上字第564號、94年度
    台上字第2863號判決要旨供參）。查被告以其個人所騎乘之
    上開重型機車在道路上高速尾隨、高速競逐、侵入快車道橫
    阻、猛力丟擲硬物及以硬物猛力敲擊上開自小客車，應尚未
    達「壅塞陸路」之程度，而屬前述之「他法」，合先敘明。
  (二)核被告所為，係犯刑法第一百八十五條之三服用酒類不能安
    全駕駛動力交通工具而駕駛罪、同法第一百八十五條第一項
    之妨害公眾往來安全罪、同法第三百零五條之恐嚇危安罪及
    同法第三百五十四條之毀損罪。又被告以加害告訴人甲○○
    、被害人林宗穎生命、身體及財產之事，致使告訴人及被害
    人均心生畏懼之上開犯行，係以一行為同時恐嚇告訴人及被
    害人之安全，為想像競合犯，應以一罪論處。再者，其所犯
    妨害公眾往來安全罪、恐嚇危安罪及毀損罪等三罪之間，有
    方法目的之牽連犯關係，業如前述，應依修正前刑法第五十
    五條後段之規定，從一重之妨害公眾往來安全罪處斷。另其
    所犯服用酒類不能安全駕駛動力交通工具而駕駛罪及妨害公
    眾往來安全罪，犯意各別，行為不同，罪質互異，客觀上亦
    無任何牽連關係，應分論併罰。又被告前於91年間，因公共
    危險案件，經本院以91年度訴字第997號判決判處有期徒刑
    四月確定在案，甫於92年2月14日以易科罰金執行完畢，此
    有臺灣臺中地方法院檢察署刑案資料查註紀錄表及臺灣高等
    法院被告前案紀錄表各一份在卷可稽，其於受有期徒刑之執
    行完畢後，五年內再犯本件有期徒刑以上之罪，為累犯，應
    依法加重其刑。
  (三)爰審酌被告上開前科犯行，即係以在道路上超速、闖紅燈、
    佔用快慢車道、競速之飆車等方法，致生道路交通往來之危
    險，然其歷經前案偵審、執行之後猶犯本案，顯然於前案執
    行後並未收矯治之效，而被告於服用酒類後，已達不能安全
    駕駛之程度，猶仍恣意在道路上騎乘機車，對於往來用路人
    造成之潛在危險非輕，且其與告訴人甲○○及被害人林宗穎
    素不相識亦無仇怨，竟僅因告訴人甲○○對其鳴按喇叭，即
    為本件犯行，其犯罪動機殊為可議；再者，被告雖明知上開
    交通事故之發生乃因告訴人甲○○出於正當防衛意思而發生
    ，竟仍蓄意對告訴人甲○○提起過失傷害及肇事逃逸等告訴
    ，復於偵查中虛構辯詞，直到本院準備程序時始知悔悟而坦
    承犯行，其犯後態度非佳；另本案發生處之臺中縣大里市○
    ○路、德芳南路、大里路等，均係公眾交通往來之主要道路
    ，車輛往來密集，被告竟以高速在上開道路上恣意競逐，復
    於道路上以上開安全帽等硬物重擊上開小客車，致上開自小
    客車後擋風玻璃碎裂毀損，足見被告當時施用力道之猛烈，
    是則被告上開行為對於公眾往來交通所致生之危險甚高；惟
    告訴人甲○○於本院審判期日時到庭陳稱：若被告能賠償伊
    修車費用二萬餘元，伊將不追究被告之刑責等語，而告訴人
    果於本案辯論終結後，已另行具狀撤回告訴（惟依法不生撤
    回告訴之效力，詳如後述），足徵被告事後應已積極謀求賠
    償告訴人，且已獲得告訴人原諒等一切情狀，本院認為被告
    既於本院審理時終於知所悔悟，復與告訴人達成和解取得原
    諒，故檢察官具體求處被告有期徒刑一年，即稍嫌過重，乃
    分別量處如主文所示之刑，並定其應執行之刑及諭知易科罰
    金之折算標準，以示警懲。
四、告訴人甲○○具狀撤回告訴部分：
    按告訴乃論之罪，告訴人於第一審辯論終結前，得撤回其告
    訴，刑事訴訟法第二百三十八條第一項定有明文。查本件被
    告所犯之四罪，僅其中刑法第三百五十四條之毀損罪，依同
    法第三百五十七條之規定，屬於告訴乃論之罪；至於被告所
    犯之刑法第一百八十五條之三服用酒類不能安全駕駛動力交
    通工具而駕駛罪、同法第一百八十五條第一項之妨害公眾往
    來安全罪及同法第三百零五條之恐嚇危安罪等三罪，均非告
    訴乃論之罪，故告訴人甲○○就該等部分，依法即無得撤回
    告訴，縱令為撤回告訴之表示，亦不生撤回之效力。且查，
    本案業於96年4月2日即已辯論終結，然告訴人甲○○與被告
    乙○○係於96年4月4日經調解後，始由告訴人甲○○具狀撤
    回告訴，亦即告訴人撤回告訴之意思表示係在本案第一審辯
    論終結後始為之，依照前揭法條之規定，則就本案毀損罪部
    分，亦不生撤回之效力。惟本院既已審酌告訴人於本院審理
    時所為前述附條件原諒被告之陳述，且告訴人果於本案辯論
    終結後，亦已具狀撤回告訴，足徵被告事後確實已積極與告
    訴人謀求和解，並已獲得告訴人原諒，本院業於量刑時，將
    此等情事作為有利於被告認定之依據，信對於被告之權益尚
    無違誤，附此敘明。
五、據上論斷，應依刑事訴訟法第二百七十三條之一第一項、第
    二百九十九條第一項前段，刑法第二條第一項前段、第一百
    八十五條之三、第一百八十五條第一項、第三百零五條、第
    三百五十四條、第四十七條第一項、第五十五條（修正前）
    、第四十一條第一項前段（修正前）、第二項（修正前）、
    第五十一條第五款（修正前），罰金罰鍰提高標準條例第一
    條前段、修正前第二條，現行法規所定貨幣單位折算新臺幣
    條例第二條，判決如主文。
中　　華　　民　　國　 　96　　年　　4　　月　　20　　日
                   刑事第十二庭   法  官  廖慧如
上正本證明與原本無異。
如不服本判決，應於收受本判決後十日內向本院提出上訴書狀，
   其未敘述上訴理由者，並得於提起上訴後十日內向本院補提理由
書狀（均須按他造當事人之人數附繕本）「切勿逕送上級法院」
                                  書記官  魏宏銘
中　　華　　民　　國　 　96　　年　　4　　月　　20　　日
附錄本案論罪科刑法條全文：
中華民國刑法第一百八十五條第一項
損壞或壅塞陸路、水路、橋樑或其他公眾往來之設備或以他法致
生往來之危險者，處五年以下有期徒刑，拘役或五百元以下罰金
。
中華民國刑法第一百八十五條之三
服用毒品、麻醉藥品、酒類或其他相類之物，不能安全駕駛動力
交通工具而駕駛者，處一年以下有期徒刑、拘役或三萬元以下罰
金。
中華民國刑法第三百零五條
以加害生命、身體、自由、名譽、財產之事，恐嚇他人致生危害
於安全者，處二年以下有期徒刑、拘役或三百元以下罰金。
中華民國刑法第三百五十四條
毀棄、損壞前二條以外之他人之物或致令不堪用，足以生損害於
公眾或他人者，處二年以下有期徒刑、拘役或五百元以下罰金。
